【裁判字號】    98,事聲更,5
【裁判日期】    980616
【裁判案由】    聲明異議
【裁判全文】
臺灣桃園地方法院民事裁定             98年度事聲更字第5號
異  議  人
即 債 權人  大傲若謙資產管理股份有限公司
法定代理人  甲○○
上列異議人與債務人張文鎰間清償債務強制執行事件（97年度司
執字第87269 號），異議人對於本院司法事務官於民國98年1 月
8 日所為裁定提出異議，經臺灣高等法院發回更審，本院裁定如
下：
    主      文
原裁定廢棄。
    理      由
一、聲明異議意旨略以：(一)債權讓與之法律行為，僅需讓與人與
    受讓人間之讓與合意即可生效，不以債務人承諾為必要。且
    債權讓與之通知非債權讓與之要件，民法第297 條第1 項前
    段所謂效力，係指對抗效力，非生效效力，其立法目的係為
    兼顧債務人權益之保護及債權讓與商業交易安全之確保。(二)
    異議人為民事訴訟法第401 條第1 項及強制執行法第4 條之
    2 第1 項第1 款所稱繼受人，依法為執行名義效力所及，係
    合法、適格債權人，自得向本院聲請強制執行，並無債權人
    不適格之疑慮。(三)債權讓與之通知僅為觀念通知，非債權讓
    與之要件，異議人以受讓人身分對債務人聲請強制執行行使
    債權時，已足使債務人知有債權讓與之事實，兼有通知之效
    力。異議人對於債務人主張受讓事實行使債權前，無須先對
    債務人為債權讓與之通知，於行使債權之同時併通知債務人
    亦可，且實務上就通知之方式亦未限定。(四)本院僅為非訟法
    院，依法無權調查審認當事人間實體上權利義務之爭執，卻
    逾權為之。若本院已確定異議人受讓本件債權法律行為之真
    正，依強制執行法第4 條第1 項規定，即應進行強制執行程
    序。若債務人就債權讓與之相關權義事項有異議，可依強制
    執行法第12條規定聲明異議，而非由本院逕予決定強制執行
    程序應否開始或續行。(五)本院以法律所無之限制限制異議人
    進行強制執行程序，依強制執行法之規定，並無足以駁回異
    議人強制執行聲請之理由，本院以異議人未依限期補正「債
    權讓與通知」為由，爰依強制執行法第30條之1 準用民事訴
    訟法第249 條第1 項第6 款規定，裁定駁回異議人強制執行
    之聲請，未適用強制執行法第28條之1 及辦理強制執行事件
    應行注意事項第15條之1 規定，於法規適用上顯有瑕疵等語
    ，爰依法聲明異議，請求廢棄原裁定，續行強制執行。
二、查，異議人乃係以本院89年度促字第29668 號支付命令暨確
    定證明書、91年度執字第3288號債權憑證為執行名義，聲請
    就債務人張文鎰之財產強制執行，嗣因異議人於該強制執行
    聲請時未提出已將債權讓與合法通知債務人之證明文件，本
    院司法事務官遂於97年12月16日，以桃院永97司執黃字第87
    269 號函，通知異議人應於文到5 日內補正該證明文件，然
    異議人於收受該通知函後，僅於同年月25日具狀就上開命補
    正之函文處分聲明異議，而本院則未就此聲明異議為處理，
    即由司法事務官於98年1 月8 日，以異議人未於期限內補正
    該證明文件為由，裁定駁回異議人強制執行之聲請等情，業
    本院核閱本院97年度司執字第87269 號清償債務強制執行事
    件卷宗無訛。
三、按當事人或利害關係人，對於執行法院強制執行之命令，或
    對於執行法官、書記官、執達員實施強制執行之方法，強制
    執行時應遵守之程序，或其他侵害利益之情事，得於強制執
    行程序終結前，為聲請或聲明異議，但強制執行不因而停止
    ；前項聲請及聲明異議，由執行法院裁定之，強制執行法第
    12條第1 項、第2 項分別定有明文。次按司法事務官處理事
    件所為之處分，與法院所為者有同一之效力，民事訴訟法第
    240 條之3 亦定有明文。則若當事人對司法事務官處理事件
    所為之處分聲明異議，自應依上開規定處理，藉以保障該當
    事人之程序權益。本件異議人已對本院司法事務官所為上開
    命補正之處分聲明異議，執行法院即應就此先為處理，是本
    院尚未就此聲明異議為處理前，即由司法事務官以裁定駁回
    異議人強制執行之聲請，於法尚有未合。本件異議意旨雖未
    指摘及此，然原裁定既有上開瑕疵，自應由本院將原裁定廢
    棄，發回原執行法院司法事務官調查斟酌後，另為適法之處
    理。
四、結論：本件異議為有理由，依強制執行法第30條之1 、民事
    訴訟法第240 條之4 第3 項，裁定如主文。
中    華    民    國    98    年    6     月    16    日
                  民事庭法  官  尹   良
以上正本係照原本作成。
如不服本裁定應於送達後10日內向本院提出抗告狀，並繳納抗告
費新臺幣1,000元。
中    華    民    國    98    年    6     月    17    日
                        書記官  崔青菁


司法院資訊處製作；財團法人民間司法改革基金會備份。
